臺灣板橋地方法院刑事判決　　　　　　　　96年度易字第54號
公　訴　人　臺灣板橋地方法院檢查署檢察官
被　　　告　甲○○
　　　　　　乙○○
　　　　　　　　　　　樓
上列被告因恐嚇取財案件，經檢察官提起公訴（95年度偵字第24
012 號），及移送併辦（95年度偵緝字第2342號），被告於準備
程序進行中就被訴事實為有罪之陳述，經告知簡式審判程序之旨
，並聽取當事人之意見後，本院裁定由受命法官獨任進行簡式審
判程序，並判決如下：
    主  文
甲○○、乙○○共同幫助連續意圖為自己不法之所有，以恐嚇使
人將本人之物交付，處有期徒刑肆月，如易科罰金，以銀元佰
元折算壹日。均緩刑貳年。
    事  實
一、甲○○、乙○○二人係姊妹，乙○○於民國94年9 月間見報
    紙分類廣告刊登「出租帳簿」之廣告時，遂將此訊息告知甲○○，二人均明知將金融機構之帳戶交付他人使用，可能係
    將該帳戶作為自己或提供他人實行恐嚇取財犯罪之用，仍貪
    圖小利，共同基於幫助恐嚇取財之不確定故意犯意聯絡，由
    乙○○撥打該廣告所留之電話，與一真實姓名年籍不詳之男
    子「陳先生」相約在臺北市○○區○○路某便利商店旁，以
    每一帳戶新台幣（下同）2000元至3000元之代價，將乙○○
    所提供其所有之富邦商業銀行、永和秀朗郵局、新竹商業銀
    行、聯邦銀行永和分行、誠泰銀行板橋分行、台北國際商銀
    中和分行，及甲○○所提供其所有之新竹商業銀行、富邦銀
    行永和分行、永和秀朗郵局、遠東商銀永和分行、第一銀行
    板橋分行、聯邦銀行公館分行帳戶之存摺、提款卡、密碼、
    身分證影本，由乙○○陸續將上開帳戶交付該男子，而共同
    以此方式，幫助該「陳先生」所屬之犯罪集團對於被害人連
    續實施恐嚇取財犯行，嗣該犯罪集團所屬之成員宋孝中、劉
    峰誌、賴中明等人，先後於如附表所示之竊盜時間、竊盜地
    點，竊得如附表所示之被害人車輛後，隨即基於恐嚇取財之
    概括犯意，於如附表所示之恐嚇時間，連續撥打電話給丙○○、丁○○及戊○○，向各該被害人恫嚇須交付金額不等之
    款項，否則將無法取回渠等失竊之車輛，致各該被害人心生
    畏懼，而依渠等指示，匯款如附表所示金額之款項至甲○○
    、乙○○所提供之甲○○如附表所示之新竹商業銀行、聯邦
    商業銀行帳戶。嗣因被害人報警處理，始循線查悉上情。
二、案經丙○○訴由臺南縣政府警察局歸仁分局報告臺灣臺北地
    方法院檢察署呈請臺灣高等法院檢察署檢察長核轉檢察官自
    動檢舉偵查起訴，暨臺中地方法院檢察署檢察官指揮臺中縣
    警察局刑警隊偵查移送併辦。
    理  由
一、按被告除所犯為死刑、無期徒刑、最輕本刑為三年以上有期
    徒刑之罪或高等法院管轄第一審案件者外，於第一次審判期
    日前之準備程序進行中，被告先就被訴事實為有罪之陳述時
    ，審判長得告知被告簡式審判程序之旨，並聽取當事人、代
    理人、辯護人及輔佐人之意見後，裁定進行簡式審判程序，
    刑事訴訟法第273 條之1 第1 項定有明文。查公訴人就被告
    涉犯幫助恐嚇取財罪嫌向本院提起公訴，而被告於準備程序
    中就被訴事實為有罪之陳述，且其所犯係死刑、無期徒刑、
    最輕本刑為三年以上有期徒刑以外之罪，經法官告知簡式審
    判程序之旨，並聽取公訴人、被告之意見後，本院爰依首揭
    規定，合議裁定由受命法官獨任進行簡式審判程序，合先敘
    明。
二、上揭事實，業據被告甲○○、乙○○先後於警詢、偵審中均
    自白不諱，復經被害人丙○○、丁○○、戊○○於警詢、偵
    查時之指訴甚詳，並有中華郵政股份有限公司板橋郵局95年
    9 月19日板營字第0950202334號函及函附之甲○○開戶資料
    、客戶歷史交易清單、遠東國際商業銀行95年9 月11日（95
    ）遠銀和字第29號函及函附之甲○○開戶資料及存摺往來明
    細影本、丙○○郵局匯款申請書、臺南縣警察局歸仁分局受
    理詐騙帳戶通報警示詐騙電話斷話簡便格式表、丙○○所有
    0000000XXX號行動電話通聯紀錄、臺南縣警察局車輛協尋電
    腦輸入單、新竹國際商業銀行板橋簡易型分行95年3 月31日
    函及函附甲○○開戶資料、交易往來明細表、聯邦商業銀行
    公館分行94年10月31日（94）聯公館字第0186號、95年4 月
    11日（95）聯公館字第0055號函及函附之甲○○開戶基本資
    料、交易往來明細及存戶事故查詢單、丁○○所使用之3553
    ─ＬＡ號小客車車輛竊盜查詢表、戊○○所使用之5387─Ｈ
    Ｌ號小客車車輛竊盜查詢表、新竹縣警察局竹北分局受理刑
    事案件報案三聯單及臺灣臺中地方法院檢察署94年度偵字第
    18562 號、95年度偵字第6127號、第16985 號、第19508 號
    起訴書等件附卷為證，足認被告之自白應與事實相符。本件
    事證已臻明確，被告幫助恐嚇取財之犯行洵堪認定，應依法
    論科。
三、按刑法業於94年2月2日修正公布，並於95年7月1日施行，其
    第2 條規定：「行為後法律有變更者，適用行為時之法律。
    但行為後之法律有利於行為人者，適用最有利於行為人之法
    律。」改採從舊從輕原則。準此，行為後法律有變更者，應
    為「從舊從輕」之比較，針對刑法修正變更之部分，自應就
    有利或不利於被告之一切相關情狀，綜其全部罪刑之結果而
    為比較，以定其應適用之法律，且一經定其應適用之法律後
    ，即須整體適用之，除法有明文外，不得任意割裂適用。茲
    就本件新舊法比較結果說明如下：
  (一)95年7 月1 日現行刑法修正施行前，刑法分則關於罰金刑之
    規定係以銀元為貨幣單位，且依現行罰金罰鍰提高標準條例
    第一條及第四條規定，應按各該具體條文制定或修正之時間
    先後，定其提高之倍數，並依現行法規所定貨幣單位折算新
    臺幣條例第2 條規定，銀元以新臺幣元之三倍折算之。而刑
    法施行法於95年6 月14四日經總統以華總一義字第０九五０
    ００八五一八一號令修正增訂第1 條之1 條文，該條規定：
    「（第一項）中華民國94年1 月7 日刑法修正施行後，刑法
    分則編所定罰金之貨幣單位為新臺幣。（第二項）94年1 月
    7 日刑法修正時，刑法分則編未修正之條文定有罰金者，自
    94年1 月7 日刑法修正施行後，就其所定數額提高為三十倍
    。但72年6 月26日至94年1 月7 日新增或修正之條文，就其
    所定數額提高為三倍。」而刑法第346 條第1 項關於恐嚇取
    財罪之處罰，乃明訂「處六月五年以下有期徒刑，得併科一
    千元以下罰金」，此自24年7 月1 日施行後即未再予修正。
    則依刑法施行法第1 條之1 規定，其罰金刑部分於95年7 月
    1 日刑法修正生效施行後，改以新臺幣元為單位，且數額應
    提高三十倍；此與修正前之罰金刑係以銀元為貨幣單位，且
    適用罰金罰鍰提高標準條例之規定應提高十倍，再依現行法
    規所定貨幣單位折算新臺幣條例之規定以新臺幣元之三倍折
    算之，相較之下，就罰金刑之最高數額部分，對被告而言，
    二者適用結果並無不同。惟修正前刑法第33條第5 款規定：
    「主刑之種類如左：五罰金：一元以上。」現行刑法第33條
    第5 款修正為：「主刑之種類如下：五罰金：新臺幣一千元
    以上，以百元計算之。」則現行刑法關於罰金刑之最低數額
    部分，已較修正前之刑法規定提高。是綜合比較修正前、後
    關於刑法第346 條第1 項恐嚇取財罪法定刑之規定，以修正
    前之刑法規定較有利於被告。
  (二)又被告行為時之刑法第28條規定：「二人以上共同實施犯罪
    之行為者，皆為正犯」，現行刑法第28條規定：「二人以上
    共同實行犯罪之行為者，皆為正犯」，亦即現行刑法係將原
    來共同正犯之共同「實施」犯罪，改為共同「實行」犯罪，
    剔除完全未參與犯罪相關行為「實行」之「陰謀共同正犯」
    及「預備共同正犯」，是現行刑法關於共同正犯之可罰性要
    件之範圍業已限縮，乃屬行為可罰性要件之變更，自應為新
    舊法律之比較適用；惟被告二人共同提供被告甲○○開設之
    銀行存簿、提款卡暨密碼之不詳人士與其所屬犯罪集團各成
    員恐嚇取財之犯行，不論依修正前、後刑法第28條之規定，
    應皆成立共同正犯，經比較修正前、後關於共同正犯之規定
    ，是現行刑法第28規定，並未較有利於被告。
  (三)再者，被告行為時之刑法第56條規定：「連續數行為而犯同
    一之罪名者，以一罪論。但得加重其刑至二分之一。」惟現
    行刑法已刪除前開關於連續犯之規定，此刪除雖非犯罪構成
    要件之變更，但顯已影響行為人刑罰之法律效果，自屬法律
    有變更，而現行刑法既無連續犯得論以裁判上一罪之情形，
    則被告幫助他人所犯之數罪，應按其具體情形而可能論以數
    罪併罰，是比較修正前、後刑法之規定，以適用被告行為時
    之刑法論以連續犯之規定，較有利於被告。
  (四)至被告行為後，刑法第30條規定固經修正，惟僅係文字用語
    之修改而已，非屬法律之變更，此部分尚無新舊法比較適用
    之問題，附此敘明。
  (五)且被告行為時之刑法第41條第1 項前段規定：「犯最重本刑
    為五年以下有期徒刑以下之刑之罪，而受六個月以下有期徒
    刑或拘役之宣告，因身體、教育、職業、家庭之關係或其他
    正當事由，執行顯有困難者，得以一元以上三元以下折算一
    日，易科罰金。」依斯時有效施行之罰金罰鍰提高標準條例
    第二條前段規定（業於95年5 月17日經總統以華總一義字第
    ０九五０００六九七九一號令修正公布刪除，並自95年7 月
    1 日起生效），依刑法第41條易科罰金者，就其原定數額提
    高為一百倍折算一日，則被告行為時之刑法及罰金罰鍰提高
    標準條例關於易科罰金折算標準之規定，係以銀元三百元折
    算一日，經折算為新臺幣後，應以新臺幣九百元折算一日。
    而現行刑法第41條第1 項前段規定：「犯最重本刑為五年以
    下有期徒刑以下之刑之罪，而受六個月以下有期徒刑或拘役
    之宣告者，得以新臺幣一千元、二千元或三千元折算一日，
    易科罰金。」比較修正前、後關於易科罰金折算標準之規定
    ，以修正前刑法第41條第1 項前段及修正前罰金罰鍰提高標
    準條例第2 條前段規定，較有利於被告。
  (七)綜上，經整體比較全部罪刑之結果，以施行前之刑法規定，
    較有利於被告，是依現行刑法第2 條第1 項前段規定，自應
    一體適用被告行為時之法律即修正前之刑法規定。
四、核被告甲○○、乙○○所為，均係共同幫助犯刑法第346 條
    第1 項之恐嚇取財既遂罪（附表編號1 、2） 、及同條第2
    項、第1 項之恐嚇取財未遂罪（附表編號3） 。又原起訴意
    旨雖認被告所犯本件犯行係觸犯刑法第30條第1 項、第339
    條第1 項之幫助詐欺取財罪云云，惟被害人丙○○等人均係
    遭犯罪集團以竊取車輛之方式向渠等恐嚇取財，業據被害人
    於警訊中均供述明確，且該犯罪集團人員宋孝中等人亦因涉
    犯恐嚇取財等罪嫌經起訴在案，亦有起訴書附卷為證，是被
    告所為之幫助行為本應依附於正犯之恐嚇取財犯行，則原起
    訴意旨所認係幫助詐欺罪云云，顯有誤會，惟經蒞庭檢察官
    更正起訴法條，本院自應依幫助恐嚇取財罪處斷。又被告彼
    此間就幫助恐嚇取財既、未遂犯行，彼此間有犯意聯絡及行
    為分擔，即為共同正犯。又被告幫助前述不詳人士及所屬犯
    罪集團犯恐嚇取財罪，而渠等先後三次恐嚇取財（含未遂）
    之犯行，時間緊接，方法相同，所犯係構成要件相同之罪，
    顯係基於概括犯意而為之，為連續犯，應依修正前刑法56條
    規定應論以一罪，從而95年度偵緝字第2342號移送併辦被告
    幫助之正犯對被害人丁○○、戊○○之恐嚇取財既遂、未遂
    犯行，與本件起訴之犯罪事實間，亦有裁判上一罪之關係，
    為起訴效力所及，基於審判不可分之訴訟經濟原則，本院自
    得併為審究，附此敘明。本院審酌被告無任何犯罪紀錄，有
    臺灣高等法院被告前案記錄表在卷可按，是素行尚佳，兼衡
    其犯行造成被害人財物損失之程度、其犯罪動機、目的、手
    段、犯後均坦承犯行，態度良好等一切情狀，茲量處如主文
    所示之刑，並依修正前同法第41條第1 項前段規定，諭知易
    科罰金之折算標準。末查被告等前未曾受有期徒刑以上刑之
    宣告，其因一時失慮致罹刑典，惟已坦承犯錯，堪認經此偵
    審程序之教訓，當知所警惕而信無再犯之虞，是本院認上開
    所宣告之刑，以暫不執行為適當，爰併依修正前刑法第74
    條第1 款之規定，均宣告緩刑2 年，以啟自新。
據上論斷，應依刑事訴訟法第273 條之1 、第299 條第1 項前段
，刑法第2 條第1 項前段、第28條、第30條第1 項前段、第2 項
、修正前第56條、第346 條第1 項、修正前第41條第1 項前段、
第74條第1 款，刑法施行法第1 條之1 ，修正前罰金罰鍰提高標
準條例第2 條，判決如主文。
中　　華　　民　　國　　96　　年　　4 　　月　　13　　日
                  刑事第十二庭   法　官  徐蘭萍
以上正本證明與原本無異。
如不服本判決，得自收受送達之日起10日內向本院提出上訴狀。
                                 書記官　莊川億
中　　華　　民　　國　　96　　年　　4 　　月　　14　　日
附表：
 ┌──┬────────┬───┬────┬─────────────────────────┐
 │編號│被告甲○○提供之│被害人│被害人匯│被害情形                                          │
 │    │金融帳戶        │      │款時間  │                                                  │
 ├──┼────────┼───┼────┼─────────────────────────┤
 │1   │新竹商業銀行板橋│丙○○│94年9 月│被害人所駕駛之車號Ｄ5 ─3331號小客車於94年9 月23日│
 │    │分行帳號00000000│      │27日11時│9 時許，在台南縣關廟鄉○○路96巷口遭該犯罪集團人員│
 │    │771號           │      │許      │所竊取，其後於94年9 月27日上午10時許撥打丙○○所有│
 │    │                │      │        │之行動電話0000000XXX，向其恐嚇稱匯款30000 元至葉國│
 │    │                │      │        │貞上開帳戶，致使丙○○心生畏懼，依指示於前開時間匯│
 │    │                │      │        │款至指定之甲○○帳戶。                            │
 ├──┼────────┼───┼────┼─────────────────────────┤
 │2   │聯邦商業銀行公館│丁○○│94年9 月│被害人所駕駛之車號3553─ＬＡ號小客車於94年9 月13日│
 │    │分行帳號00000000│      │27日11時│7 ─19時許，在台中市西屯區○○區○○路83巷12弄76號前│
 │    │68281 號        │      │許      │遭該犯罪集團人員所竊取，其後於94年9 月16日15時13分│
 │    │                │      │        │至14分許撥打丁○○所有之行動電話0000000XXX，向其恐│
 │    │                │      │        │嚇稱匯款50000 元至指定之甲○○帳戶，否則將其車輛毀│
 │    │                │      │        │壞或是解體零件變賣，致使丁○○心生畏懼，依指示於前│
 │    │                │      │        │開時間匯款至指定之甲○○帳戶。                    │
 ├──┼────────┼───┼────┼─────────────────────────┤
 │3   │新竹商業銀行板橋│戊○○│未匯款，│被害人所駕駛之車號5387─ＨＬ號小客車於94年9 月14日│
 │    │分行帳號00000000│      │而本遂  │8 時許，在新竹縣湖口鄉○○村○○路3 巷42號前遭該犯│
 │    │771號           │      │        │罪集團人員所竊取，其後即撥打戊○○所有之行動電話  │
 │    │                │      │        │0000000XXX，向其恐嚇稱匯款60000 元至指定之甲○○帳│
 │    │                │      │        │戶，否則找不回失車或將解體零件販售，致使戊○○心生│
 │    │                │      │        │畏懼，嗣因戊○○聽聞該犯罪集團人員稱不得報警，否則│
 │    │                │      │        │對渠家人不利之話語，而未匯款。                    │
 └──┴────────┴───┴────┴─────────────────────────┘
附錄本案論罪科刑法條：
中華民國刑法第346條
（單純恐嚇罪）
意圖為自己或第三人不法之所有，以恐嚇使人將本人或第三人之
物交付者，處6月以上5年以下有期徒刑，得併科1千元以下罰金
。
以前項方法得財產上不法之利益，或使第三人得之者，亦同。
前二項之未遂犯罰之。
